---
title: "Analyse der Framingham Heart Study"
editor: 
  markdown: 
    wrap: 72
---

## Der Datensatz

Wir haben die Daten aus dem R-Paket
[riskCommunicator](https://search.r-project.org/CRAN/refmans/riskCommunicator/html/framingham.html)
exportiert.

Die originale Erläuterung der Variablen aus dem Ursprungspaket befindet sich im [Anhang][Variablen des
Framingham-Datensatzes].

## Vorbereitung der R-Umgebung

Wir laden die für unsere Untersuchung erforderlichen Pakete:

```{r}
#| output: false
library(tidyverse)
library(ggExtra)
library(patchwork)
library(mosaic)
library(glue)
library(svglite)
```

Wir definieren einige globale Variablen zur Kontrolle des Bootstrapping-Verfahrens:

```{r}
const.seed <- 69420
boot.rep <- 10000
```

Zusätzlich definieren wir Helferfunktionen zum
Export unserer Plots für die Präsentation:

```{r}
do_save <- function(name, plot, widthFactor, heightFactor, ...) {
  fname <- glue("{name}_{widthFactor}x{heightFactor}.svg")
  width <- 7 * widthFactor
  height <- 7 * heightFactor
    ggsave(
      fname,
      plot = plot,
      path = "plots",
      width = width,
      height = height,
      bg = "transparent",
      ...
    )
}

hhr_save <- function(name, plot, ...) {
  heightFactor = 1
  for (widthFactor in c(1, 2)) {
    do_save(name, plot, widthFactor, heightFactor)
  }
}
```

## Daten laden und vorbereiten

Die Daten liegen in `ext.csv`. Wir definieren die Spaltentypen explizit
(sonst interpretiert R alles als String) und benennen die Level des
Attributs SEX um:

```{r}
#| output: false
full_data <- read_csv2(
  "ext.csv",
  col_types = list(
    RANDID = col_integer(),
    SEX = col_factor(),
    TOTCHOL = col_integer(),
    AGE = col_integer(),
    SYSBP = col_number(),
    DIABP = col_number(),
    CURSMOKE = col_logical(),
    CIGPDAY = col_integer(),
    BMI = col_number(),
    DIABETES = col_logical(),
    BPMEDS = col_logical(),
    HEARTRTE = col_integer(),
    GLUCOSE = col_integer(),
    EDUC = col_factor(ordered = TRUE),
    PREVCHD = col_logical(),
    PREVAP = col_logical(),
    PREVMI = col_logical(),
    PREVSTRK = col_logical(),
    PREVHYP = col_logical(),
    TIME = col_integer(),
    PERIOD = col_factor(ordered = TRUE),
    HDLC = col_integer(),
    LDLC = col_integer(),
    DEATH = col_logical(),
    ANGINA = col_logical(),
    HOSPMI = col_logical(),
    MI_FCHD = col_logical(),
    ANYCHD = col_logical(),
    STROKE = col_logical(),
    CVD = col_logical(),
    HYPERTEN = col_logical(),
    TIMEAP = col_integer(),
    TIMEMI = col_integer(),
    TIMEMIFC = col_integer(),
    TIMECHD = col_integer(),
    TIMESTRK = col_integer(),
    TIMECVD = col_integer(),
    TIMEDTH = col_integer(),
    TIMEHYP = col_integer()
  )
) |> mutate(SEX = forcats::fct_recode(SEX, "MALE" = "1", "FEMALE" = "2"))
```

Wir untersuchen, ob das Laden der Daten problemfrei funktioniert hat und
werfen einen Blick auf Struktur und Inhalt des Datensatzes:

```{r}
problems(full_data)
str(full_data)
full_data
```

Nachdem die Daten nun in `full_data` vorliegen, beginnen wir mit der
Untersuchung.

## Analyse Frage 1: Führt ein hoher BMI zu erhöhtem systolischem Blutdruck?

$H_{0}$: Die unabhängige Variable BMI hat keinen Einfluss auf die abhängige Variable SYSBP

$H_{A}$: Die unabhängige Variable BMI hat einen (positiven oder negativen) Einfluss auf die abhängige Variable SYSBP

Wir filtern zuerst Beobachtungen mit leeren Werten für unsere Variablen
aus `full_data` heraus:

```{r}
hyp1_data <- full_data |>
  filter(!is.na(BMI), !is.na(SYSBP))
```

### Explorative Datenanalyse

Lagemaße des BMI:

```{r}
favstats(~ BMI, data=hyp1_data)
```

Lagemaße des SYSBP:

```{r}
favstats(~ SYSBP, data=hyp1_data)
```

BMI und systolischer Blutdruck sind numerische Variablen, wir schauen uns also ihre Verteilung
an:

```{r}
#| warning: false
bmi_hgram <- hyp1_data |>
  ggplot(aes(x=BMI)) +
  geom_histogram(fill="#4477aa", color="#4477aa", binwidth=1, alpha=0.8) + 
  theme_minimal()
  # TODO: 2discuss: Histogramm oder KDE?
  # ggtitle("Verteilung des Body Mass Index") +
  # geom_histogram(fill="#4477aa", color="#4477aa", binwidth=1, alpha=0.8) +
  # geom_density(fill="#4477aa", color="#4477aa", alpha=0.8) +
  
sysbp_hgram_colours <- c('1'='#228833', '5'='#ee6677')
sysbp_hgram <- hyp1_data |>
  ggplot(aes(x=SYSBP)) +
  geom_histogram(aes(colour='5', fill='5'), binwidth=5, alpha=0.8) + 
  geom_histogram(aes(colour='1', fill='1'), binwidth=1, alpha=0.8) +
  scale_colour_manual(values=sysbp_hgram_colours,
                      breaks=NULL) +
  scale_fill_manual(values=sysbp_hgram_colours,
                    name='binwidth') +
  theme_minimal()

bmi_sysbp_dist <- bmi_hgram / sysbp_hgram
hhr_save("hyp1_bmi_sysbp_dist", bmi_sysbp_dist)
bmi_sysbp_dist
```

Auffällig: "Runde" Blutdruckwerte - insbesondere 110, 120 und 130 - sind
überrepräsentiert.

Wir visualisieren den Zusammenhang zwischen BMI und systolischem Blutdruck:

```{r}
# Konturplot (2D-Kerndichteschätzung) mit transparenter Punktwolke in der richtigen Farbe...
bmi_sysbp_scatter_contour <- ggplot(hyp1_data, aes(x=BMI, y=SYSBP) ) +
  geom_point(alpha=0.4, colour="#7a0177") +
  stat_density_2d(aes(fill = after_stat(level)), geom = "polygon", alpha=0.8) +
  scale_fill_distiller(palette="RdPu", direction=-1) +
  theme_minimal() +
  theme(
    legend.position='none'
  )

# ...mit Verteilung an den Rändern
bmi_sysbp_scatter_contour_marg <- ggMarginal(
  bmi_sysbp_scatter_contour,
  type="histogram",
  xparams=list(colour="#4477aa", fill="#4477aa", alpha=0.8, binwidth=1),
  yparams=list(colour="#ee6677", fill="#ee6677", alpha=0.8, binwidth=5)
)

hhr_save("hyp1_bmi_sysbp_scatter_contour_marg", bmi_sysbp_scatter_contour_marg)
bmi_sysbp_scatter_contour_marg
```


### Lineare Regression

Wir untersuchen den Zusammenhang zwischen BMI und SYSBP mittels einer
linearen Regression:

```{r}
hyp1_linreg <- lm(SYSBP ~ BMI, data=hyp1_data)
summary(hyp1_linreg)
```

Wir zeichnen die Regressionsgerade in das Streudiagramm ein:

```{r}
#| warning: false
bmi_sysbp_scatter_regr <- bmi_sysbp_scatter_contour +
  geom_abline(color='#228833',
              size = 1,
              slope=coef(hyp1_linreg)['BMI'],
              intercept=coef(hyp1_linreg)['(Intercept)'])

hhr_save("hyp1_bmi_sysbp_scatter_regr", bmi_sysbp_scatter_regr)
bmi_sysbp_scatter_regr
```

### Bootstrapping

Wir berechnen eine Bootstrapverteilung:

```{r}
set.seed(const.seed) # Reproduzierbarkeit
hyp1_boot <- do(boot.rep)* lm(SYSBP ~ BMI, data=resample(hyp1_data))
summary(hyp1_boot)
```

Wir ermitteln das Konfidenzintervall ($\alpha = 1\%$) der Bootstrapverteilung:

```{r}
qdata(~ BMI, data=hyp1_boot, p=c(0.005, 0.995))  
```

Wir berechnen eine Nullverteilung:

```{r}
# Nullverteilung
set.seed(const.seed) # Reproduzierbarkeit
hyp1_nulldist <- do(boot.rep) * lm(SYSBP ~ shuffle(BMI), data=resample(hyp1_data)) 
summary(hyp1_nulldist)
```

Wir ermitteln das Konfidenzintervall ($\alpha = 1\%$) der Nullverteilung:

```{r}
qdata(~ BMI, data=hyp1_nulldist, p=c(0.005, 0.995))  
```

Anschließend visualisieren wir die Verteilungen:

```{r}
hyp1_boot$Verteilung <- "Bootstrap"
hyp1_nulldist$Verteilung <- "Null"
hyp1_bootstrap_null_hist <- ggplot(rbind(hyp1_boot, hyp1_nulldist)) + 
  aes(x = BMI, fill = Verteilung) +
  geom_histogram(binwidth = 0.01, alpha = 0.8) + 
  geom_histogram(binwidth = 0.01, alpha = 0.8) +
  theme_minimal()


hhr_save("hyp1_bootstrap_null_hist", hyp1_bootstrap_null_hist)
hyp1_bootstrap_null_hist
```

Abschließend berechnen wir den Korrelationskoeffizienten (Pearson's p) von SYSBP und BMI:

```{r}
mosaic::cor(SYSBP ~ BMI, data=hyp1_data) # Korrelation aus Datensatz
```

## Analyse Frage 2: Begünstigt Diabetes schwere Gefäßerkrankungen?

$H_{0}$: Die unabhängige Variable GLUCOSE hat keinen Einfluss auf die abhängige Variable CVD

$H_{A}$: Die unabhängige Variable GLUCOSE hat einen (positiven oder negativen) Einfluss auf die abhängige Variable CVD

Wir filtern zuerst Beobachtungen mit leeren Werten für unsere Variablen
aus `full_data` heraus:

```{r}
hyp2_data <- full_data |>
  filter(!is.na(GLUCOSE), !is.na(CVD))
```

### Explorative Datenanalyse

Lagemaße von GLUCOSE:

```{r}
favstats(~ GLUCOSE, data=hyp2_data)
```

Absolute Häufigkeit von CVD:

```{r}
hyp2_data |> count(CVD)
```

Relative Häufigkeit kardiovaskulärer Erkrankungen im Followup:

```{r}
prop(~ CVD, data = hyp2_data)
```

Wir stellen die Verteilung der Glukosewerte gruppiert nach dem
Auftreten kardiovaskulärer Erkrankungen im Followup dar:

```{r}
# Gruppengröße
cvd_size <- hyp2_data |>
  group_by(CVD) |>
  summarise(num=n())

gluc_cvd_dist <- hyp2_data |>
  left_join(cvd_size, by = "CVD") |>
  mutate(CVD = glue("{CVD}\n(n={num}, {round((num/n()) * 100, digits = 2)}%)")) |>
  ggplot(aes(x=CVD, y=GLUCOSE, fill=CVD)) +
    geom_jitter(alpha = 0.2, color="grey", fill="grey") + 
    geom_boxplot(color="#332288", fill="#332288", alpha=0.6, outlier.shape = NA) +
    coord_trans(y="log10") +
    scale_fill_brewer(type="qual") +
    theme_minimal() +
    theme(
      legend.position="none"
    )

hhr_save("hyp2_gluc_cvd_dist", gluc_cvd_dist)
gluc_cvd_dist
```

Alternative Darstellung als ECDF:

```{r}
# mit ECDF sieht man den kleinen Unterschied etwas besser
gluc_cvd_edcf <- hyp2_data |> ggplot(aes(x=GLUCOSE, color=CVD)) +
  stat_ecdf(geom = "step", size = 1, alpha = 0.8) +
  theme_minimal()

hhr_save("hyp2_gluc_cvd_edcf", gluc_cvd_edcf)
gluc_cvd_edcf
```

### Logistische Regression

Wir erklären mittels logistischer Regression die binäre Zielvariable CVD durch die Einflussgröße GLUCOSE:

```{r}
hyp2_logreg <- glm(CVD ~ GLUCOSE, family=binomial("logit"), data=hyp2_data)
summary(hyp2_logreg)
```

Wir visualisieren die Regressionskurve:

```{r}
log_smooth <- function(...) {
  geom_smooth(method = "glm", se = FALSE, color="#ee7733", method.args = list(family = "binomial"), ...)
}

# Logistische Regression benötigt hier einen numerischen Wert
hyp2_data <- hyp2_data |>
  mutate(P_CVD = if_else(CVD == TRUE, 1, 0))

gluc_cvdnum_logreg <- hyp2_data |> ggplot(aes(x=GLUCOSE, y=P_CVD)) +
  geom_jitter(alpha=0.02, height=0.3) +
  stat_bin2d(binwidth = c(1, 0.04), aes(colour=after_stat(count))) + 
  log_smooth(formula = y ~ x) +
  theme_minimal() +
  theme(
    legend.position = "none"
  )

hhr_save("hyp2_gluc_cvdnum_logreg", gluc_cvdnum_logreg)
gluc_cvdnum_logreg
```

### Bootstrapping

Wir berechnen eine Bootstrapverteilung:

```{r}
set.seed(const.seed) # Reproduzierbarkeit
hyp2_bootlog <- do(boot.rep) * glm(CVD ~ GLUCOSE, family=binomial("logit"), data=resample(hyp2_data))
```

Wir ermitteln das Konfidenzintervall ($\alpha = 1\%$) der Bootstrapverteilung:

```{r}
qdata(~ GLUCOSE, data=hyp2_bootlog, p=c(0.005, 0.995))  
```

Wir berechnen eine Nullverteilung:

```{r}
set.seed(const.seed) # Reproduzierbarkeit
hyp2_nulllog <- do(boot.rep) * glm(CVD ~ shuffle(GLUCOSE), family=binomial("logit"), data=resample(hyp2_data))
```

Wir ermitteln das Konfidenzintervall ($\alpha = 1\%$) der Nullverteilung:

```{r}
qdata(~ GLUCOSE, data=hyp2_nulllog, p=c(0.005, 0.995))  
```

Wir ermitteln die Wahrscheinlichkeit, dass der Regressionskoeffizient unserer log.
Regression so auftauchen würde, falls $H_{0}$ zuträfe:

```{r}
prop(~ abs(GLUCOSE) >= abs(coef(hyp2_logreg) [2]), data=hyp2_nulllog) 
```

Visualisierung der Verteilungen:

```{r}
hyp2_bootlog$Verteilung <- "Bootstrap"
hyp2_nulllog$Verteilung <- "Null"
hyp2_log_bootstrap_null_hist <- ggplot(rbind(hyp2_bootlog, hyp2_nulllog)) + 
  aes(x = GLUCOSE, fill = Verteilung) +
  geom_histogram(binwidth = 0.0004, alpha = 0.8) + 
  geom_histogram(binwidth = 0.0004, alpha = 0.8) +
  theme_minimal()

hhr_save("hyp2_log_bootstrap_null_hist", hyp2_log_bootstrap_null_hist)
hyp2_log_bootstrap_null_hist
```

# Anhang

## Variablen des Framingham-Datensatzes

| Name     | Description                                                                                                                                                                                                                                                                                             |
|-----------------------|-------------------------------------------------|
| RANDID   | Unique identification number for each participant. Values range from 2448-999312.                                                                                                                                                                                                                       |
| SEX      | Participant sex. 1 = Male (n = 5022), 2 = Female (n = 6605).                                                                                                                                                                                                                                            |
| TOTCHOL  | Serum Total Cholesterol (mg/dL). Values range from 107-696.                                                                                                                                                                                                                                             |
| AGE      | Age at exam (years). Values range from 32-81.                                                                                                                                                                                                                                                           |
| SYSBP    | Systolic Blood Pressure (mean of last two of three measurements) (mmHg). Values range from 83.5-295.                                                                                                                                                                                                    |
| DIABP    | Diastolic Blood Pressure (mean of last two of three measurements) (mmHg). Values range from 30-150.                                                                                                                                                                                                     |
| CURSMOKE | Current cigarette smoking at exam. 0 = Not current smoker (n = 6598), 1 = Current smoker (n = 5029).                                                                                                                                                                                                    |
| CIGPDAY  | Number of cigarettes smoked each day. 0 = Not current smoker. Values range from 0-90 cigarettes per day.                                                                                                                                                                                                |
| BMI      | Body Mass Index, weight in kilograms/height meters squared. Values range from 14.43-56.8.                                                                                                                                                                                                               |
| DIABETES | Diabetic according to criteria of first exam treated or first exam with casual glucose of 200 mg/dL or more. 0 = Not a diabetic (n = 11097), 1 = Diabetic (n = 530)                                                                                                                                     |
| BPMEDS   | Use of Anti-hypertensive medication at exam. 0 = Not currently used (n = 10090), 1 = Current use (n = 944).                                                                                                                                                                                             |
| HEARTRTE | Heart rate (Ventricular rate) in beats/min. Values range from 37-220.                                                                                                                                                                                                                                   |
| GLUCOSE  | Casual serum glucose (mg/dL). Values range from 39-478.                                                                                                                                                                                                                                                 |
| EDUC     | Some high school (1), high school/GED (2), some college/vocational school (3), college (4).                                                                                                                                                                                                             |
| PREVCHD  | Prevalent Coronary Heart Disease defined as pre-existing Angina Pectoris, Myocardial Infarction (hospitalized, silent or unrecognized), or Coronary Insufficiency (unstable angina). 0 = Free of disease (n = 10785), 1 = Prevalent disease (n = 842).                                                  |
| PREVAP   | Prevalent Angina Pectoris at exam. 0 = Free of disease (n = 11000), 1 = Prevalent disease (n = 627).                                                                                                                                                                                                    |
| PREVMI   | Prevalent Myocardial Infarction. 0 = Free of disease (n = 11253), 1 = Prevalent disease (n = 374).                                                                                                                                                                                                      |
| PREVSTRK | Prevalent Stroke. 0 = Free of disease (n = 11475), 1 = Prevalent disease (n = 152).                                                                                                                                                                                                                     |
| PREVHYP  | Prevalent Hypertensive. Subject was defined as hypertensive if treated or if second exam at which mean systolic was \>=140 mmHg or mean Diastolic \>=90 mmHg. 0 = Free of disease (n = 6283), 1 = Prevalent disease (n = 5344).                                                                         |
| TIME     | Number of days since baseline exam. Values range from 0-4854                                                                                                                                                                                                                                            |
| PERIOD   | Examination Cycle. 1 = Period 1 (n = 4434), 2 = Period 2 (n = 3930), 3 = Period 3 (n = 3263)                                                                                                                                                                                                            |
| HDLC     | High Density Lipoprotein Cholesterol (mg/dL). Available for Period 3 only. Values range from 10-189.                                                                                                                                                                                                    |
| LDLC     | Low Density Lipoprotein Cholesterol (mg/dL). Available for Period 3 only. Values range from 20-565.                                                                                                                                                                                                     |
| DEATH    | Death from any cause. 0 = Did not occur during followup, 1 = Did occur during followup.                                                                                                                                                                                                                 |
| ANGINA   | Angina Pectoris. 0 = Did not occur during followup, 1 = Did occur during followup.                                                                                                                                                                                                                      |
| HOSPMI   | Hospitalized Myocardial Infarction. 0 = Did not occur during followup, 1 = Did occur during followup.                                                                                                                                                                                                   |
| MI_FCHD  | Hospitalized Myocardial Infarction or Fatal Coronary Heart Disease. 0 = Did not occur during followup, 1 = Did occur during followup.                                                                                                                                                                   |
| ANYCHD   | Angina Pectoris, Myocardial infarction (Hospitalized and silent or unrecognized), Coronary Insufficiency (Unstable Angina), or Fatal Coronary Heart Disease. 0 = Did not occur during followup, 1 = Did occur during followup.                                                                          |
| STROKE   | Atherothrombotic infarction, Cerebral Embolism, Intracerebral Hemorrhage, or Subarachnoid Hemorrhage or Fatal Cerebrovascular Disease. 0 = Did not occur during followup, 1 = Did occur during followup.                                                                                                |
| CVD      | Myocardial infarction (Hospitalized and silent or unrecognized), Fatal Coronary Heart Disease, Atherothrombotic infarction, Cerebral Embolism, Intracerebral Hemorrhage, or Subarachnoid Hemorrhage or Fatal Cerebrovascular Disease. 0 = Did not occur during followup, 1 = Did occur during followup. |
| HYPERTEN | Hypertensive. Defined as the first exam treated for high blood pressure or second exam in which either Systolic is 6 140 mmHg or Diastolic 6 90mmHg. 0 = Did not occur during followup, 1 = Did occur during followup.                                                                                  |
| TIMEAP   | Number of days from Baseline exam to first Angina during the followup or Number of days from Baseline to censor date. Censor date may be end of followup, death or last known contact date if subject is lost to followup.                                                                              |
| TIMEMI   | Number of days from Baseline exam to first HOSPMI event during followup or Number of days from Baseline to censor date. Censor date may be end of followup, death or last known contact date if subject is lost to followup.                                                                            |
| TIMEMIFC | Number of days from Baseline exam to first MI_FCHD event during followup or Number of days from Baseline to censor date. Censor date may be end of followup, death or last known contact date if subject is lost to followup.                                                                           |
| TIMECHD  | Number of days from Baseline exam to first ANYCHD event during followup or Number of days from Baseline to censor date. Censor date may be end of followup, death or last known contact date if subject is lost to followup.                                                                            |
| TIMESTRK | Number of days from Baseline exam to first STROKE event during followup or Number of days from Baseline to censor date. Censor date may be end of followup, death or last known contact date if subject is lost to followup.                                                                            |
| TIMECVD  | Number of days from Baseline exam to first CVD event during followup or Number of days from Baseline to censor date. Censor date may be end of followup, death or last known contact date if subject is lost to followup.                                                                               |
| TIMEDTH  | Number of days from Baseline exam to death if occurring during followup or Number of days from Baseline to censor date. Censor date may be end of followup, or last known contact date if subject is lost to followup.                                                                                  |
| TIMEHYP  | Number of days from Baseline exam to first HYPERTEN event during followup or Number of days from Baseline to censor date. Censor date may be end of followup, death or last known contact date if subject is lost to followup.                                                                          |
